---
title: "Extra"
author: "Johann S. Cárdenas E - 1053852564"
date: "June 2, 2018"
output: html_document
---

```{r setup, include=FALSE}
knitr::opts_chunk$set(echo = TRUE)
```

```{r}
library(stringr)
```

```{r}
# leemos los datos como siempre
data_sad <- read.csv("data.csv")
data_fine <- data_sad
```

```{r}
# creamos una funcion para ahorrar algo de codigo
año <- function(my.string,expre){
  # mandamos la string y la expresion regular
  #mas info al respecto: https://rstudio-pubs-static.s3.amazonaws.com/74603_76cd14d5983f47408fdf0b323550b846.html
    p <- str_extract(my.string, expre)
    # reemplazamos todo por lo que retornemos en P
    str_replace_all(my.string, "Periodo_...._." , p)
}
```


```{r}
library(data.table)
# una belleza de librería
# hay que dar crédito; pero se modifica para adaptarla
# https://stackoverflow.com/questions/37756389/r-convert-multiple-columns-into-single-column 
setDT(data_fine)
# con esto creamos solo dos columnas; en una de ellas el nombre de las columnas de periodo_xxxx_x y en otra los datos relacionados
data_nice<- melt(data_fine, measure.vars  = patterns("^Periodo"),
      value.name = c("DATOS"), 
      variable.name = "PERIODO",
      variable.factor = FALSE,
      #elimina los NA
      na.rm = TRUE)
data_temp <- data_nice
```

```{r}
  z <- data_temp$PERIODO
# en periodo esta lo que necesitamos; por eso tomamos el año y el periodo por aparte
  data_temp$AÑO <- as.integer(año(z,"20.."))
  data_temp$PERIODO <- as.integer(año(z,".$"))
  # los '-' se reemplazan por NA
  data_temp$DATOS <- as.integer(data_temp$DATOS)
```

```{r}
write.csv(data_temp,"data_temp")
```

```{r}
summary(data_temp)
```
```{r}
library(dplyr)
```

```{r}
library(tidyr)
# eliminando nos NA y 0
data_mela <- data_temp %>%
          filter(!is.na(DATOS) & DATOS != 0) %>%
          droplevels()
```

```{r}
summary(data_mela)
```
Preguntas para resolver.

1.¿El número de líneas telefónicas fijas en Colombia están disminuyendo entre el 2015 y el 2017?

Desde el año 2015 al 2016 aumentaron mucho; quizá las promociones por parte de los prestadores de servicios; ya que solían incluir el paquete de telefonia fija a un bajo costo; ya que el aumento de la telefonia movil estaba en aumento. No se puede decir lo mismo de 2016 - 2017 va en deadencia.
```{r}
library(dplyr)
resumen <- data_mela %>% 
           group_by(AÑO) %>%
           summarise(promedio = mean(DATOS),
                     desvEst  = sd(DATOS),
                     sum = sum(DATOS))
resumen
```

La representación de los datos de telefonía en general para cada año; tieniendo en cuenta el promedio y la sumatoria de estos; ya que las tres cajas estan similiares, es dificíl identificar las diferencias.

```{r}
library(ggplot2)
boxe <- data_mela
  boxe <- boxe%>% select(AÑO, DATOS)
ggplot(boxe, aes(x=AÑO, y=DATOS, group=AÑO))+
    geom_boxplot()+
    stat_summary(fun.y = "mean",geom = "smooth", 
                 aes(colour = "mean",group=1),
                 size = 1) + coord_trans(y="log10")+
    stat_summary(fun.y = "mean",geom = "point", 
                 aes(colour = "mean",group=1),
                 size = 2) + coord_trans(y="log10")+
    
      stat_summary(fun.y = "sum",geom = "smooth", 
                 aes(colour = "sum",group=1),
                 size = 1) + coord_trans(y="log10")+
      stat_summary(fun.y = "sum",geom = "point", 
                 aes(colour = "sum",group=1),
                 size = 2) + coord_trans(y="log10")

```

2.¿-En qué casos están aumentando? (¿En cuáles departamentos y en qué estrato?)

En primerlugar BOGOTÁ D.C. seguido de VALLE DEL CAUCA y por consiguiente ATLÁNTICO; en los tres ultimos años han crecido muy bien, y más aún de 2016 al 2016; esto significativamente para todos, pero en el caso 2016 - 2107 el aumento es poco para ATLÁNTICO.

En cuanto en estratos, contrario a lo que se pueda pensar; los estratos 2 y 3 estan estrechamente correlacionados en los resultados, los cuales son los mas altos según el estudio; por consiguiente el tercer lugar está reservado para el estrato 4, quien tiene una gran diferencia respescto a nuestros encabezados.

Ahora bien; para refutar lo anterior, se hizo lo siguiente:

```{r}
boxe2 <- data_mela
```

Primer resumen; agrupado por segmentos.
```{r}
library(dplyr)
resumen1 <- data_mela %>% 
           group_by(SEGMENTO) %>%
           summarise(promedio = mean(DATOS),
                     desvEst  = sd(DATOS),
                     sum = sum(DATOS))
resumen1
```

Realizamos una gráfica en relación con los datos que se tienen y los departamentos; para lo cual se opta por hacer contraste con la media de estos datos, al tiempo en esta gráfica.


```{r}
library(ggplot2)
library(dplyr)
# generamos la grafica; seleccionando lo útil
  boxe2 <- boxe2%>% select(DEPARTAMENTO, DATOS, SEGMENTO, AÑO)
ggplot(boxe2, aes(y=log10(DATOS), x=DEPARTAMENTO, group=DEPARTAMENTO, angle = 45))+
    geom_boxplot(aes(colour = DEPARTAMENTO))+
    scale_colour_discrete(guide=FALSE)+
    # theme(hjust = 1)+
    # facet_wrap(~ AÑO, ncol = 3) +
    # algo de estilos
    theme(axis.text.x = element_text(angle = 90, hjust = 1))+
    #se resumen los nombres; son muy largos
    scale_x_discrete(label=abbreviate)+
    scale_y_discrete(label=abbreviate)+
      stat_summary(fun.y = "mean",geom = "smooth", 
                 aes(fill = "Promedio",group=1),
                 size = 0.5) +
        stat_summary(fun.y = "mean",geom = "point", 
                 aes(group=1),
                 size = 1)+
  labs(title = "Lineas Telefonícas Por Departamento", y="Datos")+
  theme(legend.title=element_blank())  

  
    # geom_smooth(data = resumen1, 
    #            aes(SEGMENTO, log(promedio), colour = "promedio", group=1),
    #            size = 1, stat="identity")+
    #   geom_point(data = resumen1, 
    #            aes(SEGMENTO, log(promedio), colour = "promedio", group=1),
    #            size = 2, stat="identity")
```
De acuerdo al gráfico, BOGOTÁ D.C. en general tiene las mayores concentraciones de datos; quizá por la facilidad que provee ETB (empresa de telecomunicaciones de bogotá) para tener un servicio de telefonía, pues historícamente es fundamental en el desarrollo de las telecomunicaciones en Colombia.

Para continuar con el estudio, se procede a filtrar datos, primariamente por estrato y de seguido, por departamento.

```{r}
library(dplyr)
boxe3 <- data_mela
# separamos los estratos que nos interesan
  boxe3 <- boxe3%>% select(DEPARTAMENTO, DATOS, SEGMENTO, AÑO)%>%
  filter(SEGMENTO %in% "Residencial - Estrato 2" |  SEGMENTO %in% "Residencial - Estrato 3" | SEGMENTO %in% "Residencial - Estrato 4")
```

Un resumen de lo que se tiene.
```{r}
library(dplyr)
# un anlisis con lo que se tiene
resumen2 <- boxe3 %>% 
           group_by(DEPARTAMENTO) %>%
           summarise(promedio = mean(DATOS),
                     desvEst  = sd(DATOS),
                     sum = sum(DATOS),
                     max = max(DATOS))
resumen2[order(-resumen2$promedio),] 
```

Filtro por departamento.
```{r}
library(dplyr)
# separamos los deptos que nos interesan
  boxe3 <- boxe3%>% select(DEPARTAMENTO, DATOS, SEGMENTO, AÑO)%>%
  filter(DEPARTAMENTO %in% "BOGOTÁ D.C." |  DEPARTAMENTO %in% "VALLE DEL CAUCA" |DEPARTAMENTO %in% "ATLÁNTICO")

```

Un nuevo resumen después de nuestro filtro; haciendo la agrupación por departamento.
```{r}
resumen3 <- boxe3 %>% 
           group_by(DEPARTAMENTO) %>%
           summarise(promedio = mean(DATOS),
                     desvEst  = sd(DATOS),
                     sum = sum(DATOS),
                     max = max(DATOS))

resumen3
```
Lo anteior, pero esta vez para segmento.
```{r}
resumen33 <- boxe3 %>% 
           group_by(SEGMENTO) %>%
           summarise(promedio = mean(DATOS),
                     desvEst  = sd(DATOS),
                     sum = sum(DATOS),
                     max = max(DATOS))

resumen33
```

Teniendo esto, se puede dar paso al estudio en relación con el tiempo, para el caso peridóo 2015 a 2017; segmentado en tres partes. Tal cual se plantea se busca la relacion de los datos y los departamentos para los fragmentos de tiempo.

```{r}
library(ggplot2)

ggplot(boxe3, aes(y=DATOS, x=DEPARTAMENTO, group=DEPARTAMENTO, angle = 45))+
    geom_boxplot(aes(colour = DEPARTAMENTO))+
    facet_wrap(~ AÑO, ncol = 3) +
    theme(axis.text.x = element_text(angle = 90, hjust = 1))+
    scale_x_discrete(label=abbreviate)+
    scale_y_discrete(label=abbreviate)+
      stat_summary(fun.y = "mean",geom = "smooth", 
                 aes(colour = "Promedio",group=1),
                 size = 1) + coord_trans(y="log10")+
    labs(title = "Lineas Telefonícas Por Período")
```

Por el mismo orden de ideas, los fragmentos de tiempo, se reemplazan por los 3 estratos que previamente fueron seleccionados.
```{r}
library(ggplot2)

ggplot(boxe3, aes(y=DATOS, x=DEPARTAMENTO, group=DEPARTAMENTO, angle = 45))+
    geom_boxplot(aes(colour = DEPARTAMENTO))+
    facet_wrap(~ SEGMENTO, ncol = 3) +
    theme(axis.text.x = element_text(angle = 90, hjust = 1))+
    scale_x_discrete(label=abbreviate)+
    scale_y_discrete(label=abbreviate)+
      stat_summary(fun.y = "mean",geom = "smooth", 
                 aes(colour = "Promedio",group=1),
                 size = 1) + coord_trans(y="log10")+
    labs(title = "Lineas Telefonícas Por Segmento")
```

(Gráficas a presentar.
Gráfica que se muestre por departamento el comportamiento del número de líneas telefónicas en el tiempo.)

```{r}
boxe4 <- data_mela
```

Se hace un previo resumen para entender la gráfica mejor.
```{r}
resumen4 <- boxe4 %>% 
           group_by(DEPARTAMENTO,AÑO) %>%
           summarise(promedio = mean(DATOS),
                     desvEst  = sd(DATOS),
                     sum = sum(DATOS),
                     max = max(DATOS))

resumen4[order(-resumen4$promedio),] 
```


```{r}
library(ggplot2)
library(dplyr)
# generamos la grafica; seleccionando lo útil
  boxe4 <- boxe4%>% select(DEPARTAMENTO, DATOS, AÑO)
ggplot(boxe4, aes(y=logb(DATOS,base=2), x=DEPARTAMENTO, group=DEPARTAMENTO, angle = 45))+
    geom_boxplot(aes(colour = DEPARTAMENTO))+
    scale_colour_discrete(guide=FALSE)+
    # theme(hjust = 1)+
     facet_wrap(~ AÑO, nrow  = 3) +
    # algo de estilos
    theme(axis.text.x = element_text(angle = 90, hjust = 1))+
    #se resumen los nombres; son muy largos
    scale_x_discrete(label=abbreviate)+
    scale_y_discrete(label=abbreviate)+
    stat_summary(fun.y = "max",geom = "smooth", 
                 aes(colour = "Promedio",group=1),
                 size = 0.5) +
      stat_summary(fun.y = "min",geom = "smooth", 
                 aes(colour = "Promedio",group=1),
                 size = 0.5)+
    labs(title = "Lineas Telefonícas Por Departamento En Tiempo", y="Datos en relacion tiempo")
```
Gráficas a presentar.
Gráfica que muestra el comportamiento del número de líneas en el tiempo por estrato.
```{r}
boxe5 <- data_mela
```

Se hace un previo resumen para entender la gráfica mejor.
```{r}
resumen5 <- boxe5 %>% 
           group_by(SEGMENTO,AÑO) %>%
           summarise(promedio = mean(DATOS),
                     desvEst  = sd(DATOS),
                     sum = sum(DATOS),
                     max = max(DATOS))

resumen5[order(-resumen5$promedio),] 
```

```{r}
library(ggplot2)
library(dplyr)
# generamos la grafica; seleccionando lo útil
  boxe5 <- boxe5%>% select(SEGMENTO, DATOS, AÑO)
ggplot(boxe5, aes(y=logb(DATOS,base=14), x=SEGMENTO, group=SEGMENTO, angle = 45))+
    geom_boxplot(aes(colour = SEGMENTO))+
    scale_colour_discrete(guide=FALSE)+
    # theme(hjust = 1)+
     facet_wrap(~ AÑO, nrow  = 3) +
    # algo de estilos
    theme(axis.text.x = element_text(angle = 90, hjust = 1))+
    #se resumen los nombres; son muy largos
    scale_x_discrete(label=abbreviate)+
    scale_y_discrete(label=abbreviate)+
    stat_summary(fun.y = "max",geom = "smooth", 
                 aes(colour = "Promedio",group=1),
                 size = 0.5) +
    stat_summary(fun.y = "min",geom = "smooth", 
                 aes(colour = "Promedio",group=1),
                 size = 0.5)+  labs(title = "Lineas Telefonícas Por Estrato", y="Datos en relacion tiempo")
```

Preguntas adicionales.
¿Cuáles municipio está disminuyendo el número de líneas de manera más fuertemente?

La tendencia está incialmente inclinada para PALMIRA, PEREIRA y GIRARDOT; con una baja en los ultimos tres años de  200887, 140066 y 84344 para cada uno; teniendo PEREIRA, el primer lugar.


```{r}
boxe6 <- data_mela
```

Agrupamos los datos de acuerdo al año

```{r}
library(dplyr)
box2015 <- boxe6 %>% 
           group_by(MUNICIPIO,AÑO) %>%
           summarise(sumdos = sum(DATOS))%>%
  filter(AÑO %in% "2015")

# resumen 2016
box2016 <- boxe6 %>% 
           group_by(MUNICIPIO,AÑO) %>%
           summarise(sumdos = sum(DATOS))%>%
  filter(AÑO %in% "2016")


# resumen 2017
box2017 <- boxe6 %>% 
           group_by(MUNICIPIO,AÑO) %>%
           summarise(sumdos = sum(DATOS))%>%
  filter(AÑO %in% "2017")

```

```{r}
box15_16_17 <- NULL
box15_16<- NULL
```


```{r}
# similar a la calibración de celulares en el proyeco final se une lo obtendio anteriormente
box_15_16 <- box2015 %>%
          select(MUNICIPIO, AÑO, sumdos)%>%
           inner_join(select(box2016,MUNICIPIO, AÑO, sumdos), 
                      by = "MUNICIPIO")
box15_16_17 <- box_15_16 %>%
           inner_join(select(box2017,MUNICIPIO, AÑO, sumdos), 
                      by = "MUNICIPIO")
box15_16_17 <- as.data.frame(box15_16_17)
```

De acuerdo a la información buscamos posibles datos, en los cuales se haya visto un aumento en el periodo 2015 - 2016. 
```{r}
data_deptxy <- box15_16_17 %>%
            filter(sumdos.x > sumdos.y)
  data_deptxy$dif <- data_deptxy$sumdos.y - data_deptxy$sumdos
  data_deptxy
```
Al saber esto podemos proceder para verificar qué municipios han decadido en datos para el periodo de 2016-2017.
```{r} 
data_deptys <- box15_16_17 %>%
            filter(sumdos.y > sumdos)
  data_deptys$dif <- data_deptys$sumdos.y - data_deptys$sumdos
  arrange(data_deptys, desc(dif))
```


¿En qué combinación de estrato y municipio se presenta un mayor aumento?

MEDELLÍN	Residencial - Estrato 3; presenta la mayor tasa de crecimiento en los ultimos tres años; aunque tambien se codea con el MEDELLÍN	Residencial - Estrato 2.
```{r}
library(dplyr)
box2015ed <- boxe6 %>% 
           group_by(MUNICIPIO,AÑO,SEGMENTO) %>%
           summarise(sumdos = sum(DATOS))%>%
  filter(AÑO %in% "2015")


# resumen 2016
box2016ed <- boxe6 %>% 
           group_by(MUNICIPIO,AÑO,SEGMENTO) %>%
           summarise(sumdos = sum(DATOS))%>%
  filter(AÑO %in% "2016")


# resumen 2017
box2017ed <- boxe6 %>% 
           group_by(MUNICIPIO,AÑO,SEGMENTO) %>%
           summarise(sumdos = sum(DATOS))%>%
  filter(AÑO %in% "2017")

```

```{r}
box2015ed <- as.data.frame(group_by(box2015ed, SEGMENTO))
box2016ed <- as.data.frame(group_by(box2016ed, SEGMENTO))
box2017ed <- as.data.frame(group_by(box2017ed, SEGMENTO))
```

```{r}
summary(box2015ed)
```


```{r}
library(plyr)
# similar al de la calibración, pero para el caso se debe usar otra función, la anterior no sirvió
box_15_16ed <- NULL
box_15_16ed <- merge(box2015ed, box2016ed, all = TRUE, by = "row.names")
box_15_16_17ed <- merge(box_15_16ed, box2017ed, all = TRUE, by = "row.names")
```
```{r}
# se elimina la redundancia de datos
box_15_16_17ed$Row.names <-NULL
box_15_16_17ed$Row.names <-NULL
```

Se comparan las sumatorias de datos del periodo 2015 - 2016; y se calcula la diferencia, lo cual resulta en cuantos datos aumento para el periodo.

```{r}
data_deptestra <- box_15_16_17ed %>%
            filter(sumdos.x <  sumdos.y)
  d1516 <- data_deptestra$sumdos.y - data_deptestra$sumdos.x
  data_deptestra$dif_15_16 <- d1516
  arrange(data_deptestra, desc(dif_15_16))
```
Se purga los datos, para darle un mejor orden y coherencia, ademas se tiene la diferencia para 2015 - 2016; 2016 - 2017 y los tres periodos correspondientes, así teniendo un estimado de mayor diferencia lo cual denota una mayor tasa de crecimiento en el lapso temporal.

sumdos: representa el total de datos.
dif_15_16: diferencia 2015-2016.
dif_16_17: diferencia 2016-2017.
dif_15_16_17: suma de diferencias.

```{r}
data_deptestra <- data_deptestra %>%
            filter(sumdos.y <  sumdos)
  d1617 <- data_deptestra$sumdos - data_deptestra$sumdos.y
  data_deptestra$dif_16_17 <- d1617
  data_deptestra$dif_15_16_17 <- d1617 + data_deptestra$dif_15_16
  data_deptestra <- data_deptestra[, -c(1:8)] 
  data_deptestra$AÑO <- NULL
  arrange(data_deptestra, desc(dif_15_16_17))
```

Gráficas adicionales.
Gráfica que muestre los cinco (5) municipios que mayor aumento presente en número de líneas.

Procedemos a tomar los datos.
```{r}
data_mun<- box15_16_17 %>%
            filter(sumdos.x <  sumdos.y &sumdos.y <  sumdos)
  d <- data_mun$sumdos.y - data_mun$sumdos.x
  data_mun$dif_15_16_17 <- d
  # data_mun <- data_mun[c(1, 5),] 
  data_mun <- arrange(data_mun, desc(dif_15_16_17))
  cincomun <- data_mun[c(1:5),] 
  cincomun
```

```{r}
library(ggplot2)

    
ggplot(cincomun, aes(MUNICIPIO,dif_15_16_17,group=(MUNICIPIO)))+
    geom_histogram(aes(fill =MUNICIPIO), stat = "identity",alpha = 0.5)+
  geom_text(aes(label = dif_15_16_17, y = dif_15_16_17-100000), size = 3)+
  # theme(legend.position = "bottom") + 
  labs(title = "Aumento De Lineas Por Municipio", y="Aumento")+
    theme(axis.text.x = element_text(angle = 90, hjust = 1))+
    scale_x_discrete(label=abbreviate)+
    scale_y_discrete(label=abbreviate)
```

Gráfica que muestre los cinco (5) municipios de mayor disminunción teniendo en cuenta el estrato.

Para este caso debemos hacer una modificaciones en los datos que tenianmos agrupado anteriormente.
```{r}
data_deptestramin <- box_15_16_17ed %>%
            filter(sumdos.x >  sumdos.y)
  d1516 <- data_deptestramin$sumdos.x - data_deptestramin$sumdos.y
  data_deptestramin$dif_15_16 <- d1516
  arrange(data_deptestramin, desc(dif_15_16))
```

Ahora bien, recortamos y deacuamos los datos que se piden.

```{r}
data_deptestramin <- data_deptestramin %>%
            filter(sumdos.y  > sumdos)
  d1617 <- data_deptestramin$sumdos.y - data_deptestramin$sumdos 
  data_deptestramin$dif_16_17 <- d1617
  data_deptestramin$dif_15_16_17 <- d1617 + data_deptestramin$dif_15_16
   data_deptestramin <- data_deptestramin[, -c(1:8)] 
  data_deptestramin$AÑO <- NULL
  data_deptestramin <- data_deptestramin[, -c(3:5)] 
  cincomin <- arrange(data_deptestramin, desc(dif_15_16_17))
    cincomin <- cincomin[c(1:5),] 

  cincomin
```
```{r}
library(ggplot2)

    
ggplot(cincomin, aes(SEGMENTO,(dif_15_16_17),group=(MUNICIPIO)))+
    geom_histogram(aes(fill =MUNICIPIO), stat="identity",alpha = 0.5)+
  geom_text(aes(label = dif_15_16_17, y = dif_15_16_17-11800), size = 3)+
   # facet_wrap(~ MUNICIPIO, ncol   = 3) +
  labs(title = "Disminución De Lineas Por Estrato", y="Numero Decadencia")+
    theme(axis.text.x = element_text(angle = 90, hjust = 1))+
    scale_x_discrete(label=abbreviate)+
    scale_y_discrete(label=abbreviate)
```


